【裁判字號】    91,重訴,2716
【裁判日期】    920227
【裁判案由】    遷讓房屋等
【裁判全文】
臺灣台北地方法院民事判決  九十一年度重訴字第二七一六號
    原      告    乙○○
                  甲○○
    共      同    丁○○
    訴訟代理人
    被      告    丙○○      住台北市○○○路六五二號
右當事人間請求遷讓房屋等事件，本院判決如左：
    主      文
被告應將建號台北市○○區○○段四小段一０五七號即門牌號碼台北市○○○路六五
四之一號及建號台北市○○區○○段四小段一０六七號即門牌號碼台北市○○○路六
五二號房屋全部遷讓返還原告。
訴訟費用由被告負擔。
本判決於原告以新台幣佰捌拾肆萬元為被告供擔保後，得假執行。
    事      實
甲、原告方面：
  壹、聲明：
    一、如主文第一項所示。
    二、願供擔保請准宣告假執行。
  貳、陳述：
    一、原告於民國九十一年六月四日經本院強制執行程序拍賣標得建號台北市○○
        區○○段四小段一０五七號即門牌號碼台北市○○○路六五四之一號及建號
        台北市○○區○○段四小段一０六七號即門牌號碼台北市○○○路六五二號
        房屋（下稱系爭房屋）及坐落基地應有部分，原告就系爭房屋之應有部分各
        為二分之一。原告已繳清價金新台幣（下同）一千一百五十一萬九千四百元
        ，並辦妥所有權移轉登記在案。詎原告取得系爭房屋所有權後發現遭被告無
        權占用，迭經原告催其遷讓返還均未獲置理，爰依民法第七百六十七條前段
        請求被告遷讓返還系爭房屋。
    二、對被告抗辯所為陳述：
      (一)訴外人林東興、林東榮就系爭房屋於八十四年一月一日與東協彩色沖印股份
        有限公司（下稱東協公司）簽訂租賃契約，租期長達十一年，顯係臨訟偽造
        。
      (二)東協公司之法定代理人為林東榮，並非被告，且該公司因自行停業六個月以
        上，已於九十一年一月十八日被台北市政府廢止公司登記，是東協公司並未
        占有系爭房屋，系爭房屋為被告所占有。
      (三)縱令被告所辯系爭房屋原所有人林東榮、林東興未清償對被告所負借款債務
        ，僅渠等間有債之效力，不得對抗契約以外之第三人。林東榮等既已喪失所
        有權，其之前所為同意隨即失效，被告對原告而言自屬無權占有。
  、證據：提出土地及建物登記謄本、不動產權利移轉證書、房屋租賃契約書、回
      執、房屋稅單、照片、台北市政府函檢附東協公司設立登記事項卡、被告致本
      院執行處函為證。
乙、被告方面：
  壹、聲明：駁回原告之訴及假執行之聲請。
  貳、陳述：
    一、依民法第九百四十條規定，被告使用系爭房屋為合法占有人，且亦經本院民
        事執行處通知拍賣不點交，原告於拍賣投標時即應知其後代表之法律關係。
        系爭房屋係林東榮、林東興出租予東協公司，租賃期間至九十四年十二月三
        十一日止。
    二、林東榮、林東興於八十七年九月二十一日向被告借款三百萬元，依借款契約
        第三條約定，被告有權進住系爭房屋，被告乃依約搬入系爭房屋使用迄今。
        嗣林東榮、林東興未於借款到期日清償借款，被告不得已於八十七年十二月
        十日與渠等簽訂經營權移轉協議書，概括承受東協公司之業務，並接收系爭
        房屋，是被告占用系爭房屋並非無權占有。
    三、被告花費百餘萬元裝潢系爭房屋，原告未賠償被告之前，被告不需搬離系爭
        房屋。
    四、被告借款予林東榮、林東興利息每月六萬餘元，亦足以抵充被告使用系爭房
        屋之每月租金。
  、證據：提出借款契約書、經營權移轉協議書、戶籍謄本、照片為證。
丙、本院依職權調閱八十九年度執字第二三三六三號執行卷宗。
    理      由
一、本件原告主張：原告經本院強制執行程序拍賣標得系爭房屋，並辦妥所有權移轉
    登記。詎系爭房屋遭被告無權占用，迭經原告催其遷讓返還均未獲置理，爰依民
    法第七百六十七條前段請求被告遷讓返還系爭房屋等情。
    被告則以：系爭房屋原所有人林東榮、林東興將系爭房屋出租予東協公司，租期
    至九十四年十二月三十一日止。又林東榮、林東興曾向被告借款，依借款契約被
    告有權進住系爭房屋，嗣林東榮、林東興未清償借款，被告於八十七年十二月十
    日與渠等簽訂經營權移轉協議書，概括承受東協公司之業務，並接收系爭房屋，
    是被告占用系爭房屋並非無權占有。又被告花費百餘萬元裝潢系爭房屋，原告未
    賠償被告之前，被告不需搬離等語，資為抗辯。
二、原告主張伊等經本院強制執行程序拍賣取得系爭房屋，並辦妥所有權移轉登記，
    系爭房屋現為被告占有使用乙節，業據提出土地及建物登記謄本、不動產權利移
    轉證書為證，並經本院依職權調閱八十九年度執字第二三三六三號執行卷宗查核
    屬實，復為被告所不爭執，堪信為真。第按以無權占有為原因，請求返還所有物
    之訴，被告對原告就其占有之物有所有權存在之事實無爭執，而僅以非無權占有
    為抗辯者，原告於被告無權占有之事實，無舉證責任。被告應就其取得占有，係
    有正當權源之有利事實證明之。本件被告占有原告所有系爭房屋業如前述，依上
    開說明，被告自應就其取得占有係有正當權源之事實證明之。被告辯稱其為有權
    占有，無非以前揭陳詞為據。然查：
  (一)被告辯以系爭房屋原所有人林東榮、林東興曾將系爭房屋出租予東協公司，租賃
    期間至九十四年十二月三十一日云云，固有房屋租賃契約書可稽，然原告已否認
    該私文書為真正，依民事訴訟法第三百五十七條規定，應由被告舉證證明，被告
    既未舉證以實其說，所辯即非可取。則被告謂其已自林東榮、林東興簽約概括承
    受東協公司之業務，並接收系爭房屋，自非無權占有，尚難採信。
  (二)被告另辯稱林東榮、林東興曾向其借款，並約定被告有權進住系爭房屋，雖經提
    出借款契約書為證。惟該契約僅有債之效力，不得以之對抗契約以外之第三人，
    縱令被告所言屬實，其因林東榮、林東興同意而占有使用系爭房屋，亦僅得對林
    東榮、林東興主張，系爭房屋既經執行法院查封拍賣，由原告標買而取得所有權
    ，原告基於所有權請求被告返還所有物，被告即不得以其與林東榮、林東興間之
    債權債務關係對抗原告，被告既無可得對於原告主張其仍繼續使用系爭房屋之法
    律上依據，自屬無權占有。
  (三)至被告所辯曾花費百餘萬元裝潢系爭房屋，原告未賠償前不需搬離部分，並未提
    出證據以資佐證，且縱其確曾支出該等費用，與其所負應返還系爭房屋之義務，
    並無互為對價之關係，不得藉口其支付之裝潢費用未獲清償，即拒絕所有物之返
    還。
三、綜上所述，原告主張被告無權占有其所有系爭房屋，應為可信，被告抗辯均無足
    採。從而，原告本於民法第七百六十七條前段請求被告遷讓返還系爭房屋，洵屬
    正當，應予准許。
四、本件事證已臻明確，兩造其餘攻擊防禦方法，於本判決結果不生影響，爰不一一
    論述，併此敘明。
五、假執行之宣告：原告陳明願供擔保擔保以代釋明聲請宣告假執行，核無不合，爰
    酌定相當擔保金額，准予宣告假執行。
據上論結：本件原告之訴為有理由，依民事訴訟法第七十八條，判決如主文。
中      華      民      國    九十二    年      二      月    二十七    日
                                        民事第四庭法      官  劉又菁
右為正本係照原本作成
如對本判決上訴須於判決送達後二十日內向本院提出上訴狀
中      華      民      國    九十二    年      三      月      三      日
                                                  法院書記官  黃瓊滿


司法院資訊處製作；財團法人民間司法改革基金會備份。
